【裁判字號】    92,上訴,1261
【裁判日期】    920618
【裁判案由】    毒品危害防制條例
【裁判全文】
臺灣高等法院刑事判決                          九十二年度上訴字第一二六一號
    上  訴  人
    即  被  告  甲○○
    指定辯護人  本院公設辯護人王永炫
右上訴人，因違反毒品危害防制條例案件，不服臺灣宜蘭地方法院，九十一年度訴字
第四九八號，中華民國九十二年三月十八日第一審判決（起訴案號：臺灣宜蘭地方法
院檢察署九十一年度偵緝字第一九三號）提起上訴，本院判決如左：
    主  文
原判決撤銷。
甲○○共同連續販賣第二級毒品，處有期徒刑柒年貳月。
販賣第二級毒品安非他命所得新臺幣壹仟伍佰元沒收之，如全部或一部不能沒收時，
以其財產抵償之。
    事  實
一、甲○○明知安非他命係屬毒品危害防制條例第二條第二項第二款所列管之第二級
    毒品，不得非法持有、販賣，竟與吳昇芳（另案由臺灣宜蘭地方法院檢察署通緝
    中）基於共同意圖販賣第二級毒品安非他命以牟利之概括犯意聯絡，自民國八十
    八年底起至八十九年初之期間內，經由黃志偉以電話向其聯絡購買安非他命之情
    ，繼而由其通知吳昇芳備妥安非他命之方式，共同先後三次分別在宜蘭運動公園
    、黃志偉位於宜蘭縣壯圍鄉○○路三五號之四號住處及沈楷桀位於宜蘭縣宜蘭市
    ○○路十一之六號住處等地，以每包安非他命新台幣（下同）五百元之代價販賣
    予合資購買之黃志偉及沈楷桀，每次一包，並由甲○○負責交付毒品安非他命，
    嗣於九十一年一月二十八日黃志偉及沈楷桀均因施用安非他命遭警查獲後，供承
    其購入安非他命來源而循線查獲。
二、案經宜蘭縣警察局宜蘭分局移請臺灣宜蘭地方法院檢察署檢察官偵查起訴。
    理  由
一、訊據上訴人即被告甲○○供承有於八十八年底至八十九年初之間，先後三次於黃
    志偉及沈楷桀欲購買安非他命時，經由其聯絡而與吳昇芳共同前往交易安非他命
    予黃志偉及沈楷桀，每次一包五百元，並由其於右開地點交付安非他命予黃志偉
    及沈楷桀，每次一包五百元，並由其於右開地點交付安非他命予黃志偉及沈楷桀
    二人之事實，經核與證人黃志偉、沈楷桀分別於原審法院審理時證述如何經由被
    告購買安非他命三次，每次五百元，並均由被告前來交付安非他命等情節大致相
    符，且查證人黃志偉及沈楷桀二人於八十九年一月二十八日晚上十一時許，因施
    用安非他命，在宜蘭縣宜蘭市○路○段一二０號前為警查獲時，證人黃志偉及沈
    楷桀於警訊時即均向警供述所吸用之安非他命是向綽號「蜥蜴」之男子購買，而
    被告於警訊時亦供承伊號為「蜥蜴」云云，至被告雖否認有與吳昇芳共同販賣安
    非他命之犯意，並辯稱伊只是從中聯絡而已，買賣價金均由吳昇芳自行收取，伊
    僅因吳昇芳於事後均會無償提供安非他命予伊吸食，方基於幫助之意思為吳昇方
    處理交易毒品之事云云。查依民法第三百四十五條第一項規定，稱買賣者，謂當
    事人約定一方移轉財產權於他方，他方交付價金之契約。查證人黃志偉及沈楷桀
    二人於擬購買安非他命時，即由黃志偉以電話連繫被告，而依被告於警訊時供承
    伊是約於一年前經朋友吳昇芳介紹而認識黃志偉云云，顯然黃志偉與吳昇芳間之
    關係較被告與吳昇芳間之關係為密切，黃志偉若欲向吳昇芳購買安非他命，應毋
    庸經由被告從中載繫，是證人黃志偉打電話予被告時，顯即係基於欲向被告購買
    安非他命之意思，而非委請被告代為尋覓賣主，此證人黃志偉及沈楷桀於警訊、
    偵查中及原審法院審理時均證述渠等二人是合資向被告購買安非他命云云，嗣被
    告再自行聯絡吳昇芳備妥安非他命而共同販賣予黃志偉及沈楷桀，而查被告於右
    開時地買賣安非他命時在場，並由被告負責交付安非他命予黃志偉及沈楷桀，則
    被告顯已參與買賣安非他命要件之行為，並非僅係單純從中媒介本件安非他命之
    買賣。而查刑法上之幫助犯，係以幫助他人犯罪之意思而參與犯罪構成要件以外
    之行為而成立，所謂以幫助他人犯罪之意思而參與者，指其參與之原因，僅在助
    成他人犯罪之實現者而言，倘以合同之意思而參加犯罪，即係以自己犯罪之意思
    而參與，縱其所參與者為犯罪構成要件以外之行為，仍屬共同正犯，又所謂參與
    犯罪構成要件以外之行為者，指其所參與者非直接構成某種犯罪事實之內容，而
    僅係助成其犯罪事實實現之行為而言，苟已參與構成某種犯罪事實之一部，即屬
    分擔實施犯罪之行為，雖僅以幫助他人犯罪之意思而參與，亦仍屬共同正犯。申
    言之，現行刑法關於正犯、從犯之區別，係以其主觀之犯意及客觀之犯行為標準
    ，凡以自己犯罪之意思而參與犯罪，無論其所參與者是否犯罪構成要件之行為，
    皆為正犯，其以幫助他人犯罪之意思而參與犯罪，其所參與者，苟係犯罪構成要
    件之行為，亦為正犯，必以幫助他人犯罪之意思而參與犯罪，其所參與者又為犯
    罪構成要件以外之行為，始為從犯。最高法院先後著有二十四年上字第三二七九
    號、二十七年上字第一三三三號、三十年上字第一七八一號及四十六年臺非字第
    一七號判例可資參照。本件被告接獲黃志偉購買安非他命後即夥同吳昇芳共同前
    往交易安非他命，被告並負責交付安非他命予買主黃志偉及沈楷桀，則被告既係
    基於販賣安非他命予黃志偉及沈楷桀之意而偕同吳昇芳前往交易，且其所參與交
    付安非他命行為，已屬販賣毒品安非他命之構成要件行為，而該當參與構成販賣
    毒品安非他命之犯罪行為，自屬共同正犯，顯非僅係幫助犯。至本件購買安非他
    命均係由證人黃志偉出面以電話先行與被告聯絡再行交易，而綜觀證人黃志偉於
    警訊及偵審時所為之證言，就其與被告交易之次數及地點等雖或有些微出入，然
    亦非毫無重疊且無可吻合之陳述，再者，證人黃志偉與被告交易本件毒品之時係
    在其遭警查獲二年餘之前，且當時黃志偉購買毒品之來源亦非僅被告一人而已，
    此參酌黃志偉歷次所述即時，是證人黃志偉苟欲設詞誣指被告販賣毒品之犯行，
    當可將其購入毒品之全數來源均指向被告一人，而非將其中較少部分之買賣毒品
    情節歸指被告，且指認其多數購入毒品來源係綽號「阿月」之女子，是證人黃志
    偉歷次指陳各語雖存有些許交易次數及地點上之部分瑕疵，然此項瑕疵本因其指
    認被告時所存在時間久遠記憶模糊之不利因素，且非與被告坦承部分情節毫無契
    合之處，更與證人沈楷桀指證各語多屬相符，是證人黃志偉歷次所為之證言容有
    些微瑕疵，惟不能因之即認其所為證言均非可採，至證人黃志偉證述安非他命交
    易金額皆交由被告收受乙節，雖與被告所供買賣安非他命價款均由吳昇芳收取等
    語不符，惟本件買賣安非他命價款究係由何人收取，並不因之影響被告參與本件
    販賣毒品安非他命之構成要件行為，而應共負其責。茲依被告所供吳昇芳將安非
    他命約零點四公克分裝成一小包，每包五百元販賣予黃志偉及沈楷桀，惟因本件
    未查獲吳昇芳，致無從調查吳昇芳實際如何販入安非他命，然查依被告所供每次
    完成交易，吳昇芳均會提供些許安非他命予其吸用，本件安非他命買賣若無何獲
    利可言，該吳昇芳當無猶提供安非他命予被告施用之理，此被告於本院調查時亦
    供述吳昇有芳有賺錢云云，且參酌安非他命之非法交易，為維護國人之健康，政
    府一向查禁森嚴，重罰不寬貸，衡諸常情，倘非有利可圖，絕無平白甘冒被嚴查
    重罰高度風險之理，是本件被告與吳昇芳從事安非他命交易，顯有從中牟利，應
    堪認定。綜上所述，被告所辯各節，要屬卸責之詞，不足採信，事證明確，被告
    犯行洵堪認定。
二、查安非他命係毒品危害防制條第二條第二項第二款所列管之第二級毒品，不得非
    法持有、販賣，核被告所為，係犯毒品危害防制條例第四條第二項之販賣第二級
    毒品罪，至被告持有毒品安非他命後進而販賣，其持有之低度行為應為販賣之高
    度行為所吸收，不另論罪，被告與吳昇芳間有犯意聯絡及行為分擔，均為共同正
    犯，而被告先後三次販賣安非他命犯行，時間緊接，手段相似，而觸犯構成要件
    相同之罪名，顯係基於概括犯意反覆為之，應依連續犯規定論以一罪，並加重其
    刑，原審就被告予以論罪科刑，固非無見，惟查依被告及證人黃志偉、沈楷桀等
    人所述，本件買賣安非他命之方式係由證人黃志偉先以電話與被告聯絡後，再由
    被告通知吳昇芳備妥安非他命而共同前往交易安非他命，以資認定被告何以應與
    吳昇芳共負本件販賣第二級毒品安非他命之罪責，原審就此未於犯罪事實載明，
    尚有未洽。是被告上訴意旨否認有販賣安非他命之犯行，固無理由，惟原判決既
    有可議之處，自應由本院予以撤銷改判，爰審酌被告販賣安非他命之舉，嚴重危
    害購入毒品施用者之身心健康及社會秩序，惡性重大，本應重罰，惟念其到庭坦
    承犯行，販售毒品之次數僅三次，各次售出之數量及所得利益皆非鉅量，暨其犯
    罪之動機、目的、手段等一切情狀，量處有期徒刑七年二月，而被告先後三次販
    賣安非他命，每次五百元，因而販賣安非他命所得計一千五百元，應依毒品危害
    防制條例十九條第一項宣告沒收，如全部或一部不能沒收時，以其財產抵償之。
三、公訴意旨另以被告甲○○尚有在吳昇芳位於宜蘭縣宜蘭市○○路五十三號之二住
    處附近加油站販售安非他命予黃志偉及沈楷桀，惟此為被告所否認，而證人黃志
    偉及沈楷桀於原審法院審理時亦否認曾有於該加油站向被告買過安非他命，且並
    無何積極證據足資證明證人黃志偉於偵查時所述被告與吳昇芳一起在上揭加油站
    販售安非他命乙節係屬事實，而參酌證人黃志偉於偵查時證稱曾單獨向吳昇芳買
    過二、三次毒品云云，是公訴人指訴被告此部分犯行尚乏證據以資證明，惟公訴
    人認此部分與被告上開論罪科刑部分具有連續犯之裁判上一罪關係，自不另為無
    罪之諭知，附此敘明。
據上論斷，應依刑事訴訟法第三百六十九條第一項前段、第三百六十四條、第二百九
十九條第一項前段，毒品危害防制條例第四條第二項、第十九條第一項，刑法第十一
條前段、第二十八條、第五十六條，判決如主文。
本案經檢察官施慶堂到庭執行職務。
中      華      民      國    九十二    年      六      月    十八      日
                              臺灣高等法院刑事第三庭
                                  審判長法  官  張  連  財
                                        法  官  林  明  俊
                                        法  官  張  傳  栗
右正本證明與原本無異。
如不服本判決，應於收受送達後十日內向本院提出上訴書狀，其未敘述上訴之理由者
並得於提起上訴後十日內向本院補提理由書（均須按他造當事人之人數附繕本）。
                                        書記官  秦  慧  榮
中      華      民      國    九十二    年      六      月    二十     日
附錄：本案論罪科刑法條全文
毒品危害防制條例第四條第二項
製造、運輸、販賣第二級毒品者，處無期徒刑或七年以上有期徒刑，得併科新台幣七
百萬元以下罰金。


司法院資訊處製作；財團法人民間司法改革基金會備份。
